臺灣臺南地方法院民事判決
109年度勞訴字第149號
原      告  張閔景  

訴訟代理人  施淑美  
被      告  大成長城企業股份有限公司

法定代理人  韓家宇  
訴訟代理人  呂冠磐  
上列當事人間確認僱傭關係存在等事件，本院於民國110年3月22
日言詞辯論終結，判決如下：
    主      文
原告之訴及假執行之聲請均駁回。
訴訟費用由原告負擔。
    事實及理由
壹、程序事項：按確認法律關係之訴，非原告有即受確認判決之
    法律上利益者，不得提起之，民事訴訟法第247條第1項前段
    定有明文。而該條所謂即受確認判決之法律上利益，係指因
    法律關係之存否不明確，致原告在私法上之地位有受侵害之
    危險，而此項危險得以對於被告之確認判決除去之者而言，
    最高法院著有42年台上字第1031號民事裁判可資參照。本件
    原告主張兩造間僱傭關係存在等情，既為被告所否認，則該
    僱傭關係之效力是否仍存續，在兩造間法律關係即不明確，
    自有損害原告私法上權益之危險，此項危險既得以確認判決
    除去之，原告提起本訴，自有即受確認判決之法律上利益，
    應認得提起本訴，合先敘明。
貳、實體部分：
一、原告起訴主張：
(一)原告自民國108年7月29日起，受僱於被告公司擔任儲備幹部
    ，每月薪資新臺幣（下同）30,300元。嗣於108年10月16日
    上午8時30分許，在被告公司六甲二場配種舍內，原告因執
    行職務趕豬，豬隻暴衝而衝撞前方同事沈○○成傷（下稱系爭
    豬隻衝撞事件），因沈○○威脅要提出刑事傷害告訴，原告之
    主管葉○○則威脅要記過，原告為了保住工作而忍辱於同年11
    月27日簽立和解書同意賠償沈○○35,000元，以分期於每月5
    日各匯款7千元之方式清償，嗣因原告為社會新鮮人，無力
    負荷每月7千元之還款條件，又於108年12月5日簽立第二份
    和解書（下稱系爭和解書），承諾賠償沈○○36,000元，以每
    月初5日匯款3千元至沈○○帳戶之方式分期清償。詎葉○○毀諾
    於109年1月17日強迫原告簽立自願離職書，事實上係被告公
    司以系爭豬隻衝撞事件作為唯一原因認定原告不能勝任工作
    而解僱原告。惟原告並無不能勝任工作情形，系爭豬隻衝撞
    事件應歸咎於沈○○擅自進入豬走道趕豬，主管葉○○則未提供
    小擋豬板供沈○○保護自己，才會造成沈○○遭後方原告所趕豬
    隻衝撞成傷，原告對此事件並無過失，原告為82年次獸醫系
    畢業社會新鮮人，涉世未深，受沈○○、葉○○職場霸凌索賠並
    脅迫簽立自願離職書。被告公司未查明系爭豬隻衝撞事件過
    失責任歸屬即貿然解僱原告，未審酌勞工客觀行為及主觀意
    志，且未於其使用勞動基準法所賦予保護之各種手段後，仍
    無法改善情況下，始得終止勞動契約。應認被告公司之解僱
    行為不合法而無效，兩造間僱傭契約仍然存在。
(二)嗣原告主張係於109年1月17日受被告公司哄騙而自願離職，
    應恢復僱傭關係，向臺南市政府勞工局聲請勞資爭議調解，
    由原告的媽媽甲○○代理原告出席109年2月24日調解會議，惟
    會前原告受葉○○、沈○○脅迫而不敢告訴媽媽系爭豬隻衝撞事
    件，原告的媽媽在對此重要爭點不知情而有錯誤之情況下，
    同意以：「雙方勞動契約於109年1月17日確認終止」，及被
    告公司應給付慰助金等條件與被告公司達成調解（下稱系爭
    調解）。然事後原告的媽媽補登存摺時，發現原告每月匯款
    固定金額予他人，追問後原告始告知實情。
(三)爰依民法第738條第3款規定撤銷上開調解，並提起本訴，聲
    明請求：⒈確認兩造間僱傭關係存在；⒉被告應自109年1月17
    日起至原告復職日止，按月給付原告30,300元，及自起訴狀
    繕本送達翌日起至清償日止，按週年利率百分之五計算之利
    息；⒊上開第二項部分，原告願供擔保，請准宣告假執行。
二、被告答辯略以：原告於109年1月17日向被告公司申請離職，
    雙方已合意終止勞動契約，兩造間並無勞動基準法第11條第
    5款有關原告是否不能勝任工作之爭執等語。聲明：原告之
    訴駁回。
三、得心證之理由：
(一)按「代理人之意思表示，因其意思欠缺、被詐欺、被脅迫，
    或明知其事情或可得而知其事情，致其效力受影響時，其事
    實之有無，應就代理人決之。但代理人之代理權係以法律行
    為授與者，其意思表示，如依照本人所指示之意思而為時，
    其事實之有無，應就本人決之」，民法第105條定有明文。
    復按「和解不得以錯誤為理由撤銷之。但有左列事項之一者
    ，不在此限：……三、當事人之一方，對於他方當事人之資格
    或對於重要之爭點有錯誤，而為和解者。」，同法第738條
    第3款亦有明定。查：
 1、本件原告前自108年7月29日起任職於被告公司擔任儲備幹部
    ，嗣於109年1月17日書立離職申請單提交被告公司申請離職
    ，經被告公司准許，惟同年2月3日，原告由其母甲○○代理向
    臺南市政府勞工局申請調解，經臺南市政府勞工局定於同年
    2月24日在該局召開勞資爭議調解會議，會中原告之代理人
    即其母甲○○主張原告受被告公司人員「哄騙」而自願離職，
    因原告已於109年2月17日謀得新職，請求確認兩造間僱傭關
    係存在至109年2月16日，被告公司並應給付工資、預告工資
    、謀職假工資，並交付非自願離職證明，被告公司主管葉○○
    、人資部門人員沈○華則應各賠償2萬元等語，被告公司則由
    葉○○、沈○華代理出席，會中始終否認「哄騙」原告簽署自
    願離職書，主張依被告公司之認知，原告係於109年1月17日
    自願離職等語，嗣兩造達成合意，雙方均同意以被告公司給
    付原告慰助金，及「雙方勞動契約於109年1月17日確認終止
    」等條件，成立調解等情，業經本院職權向臺南市政府勞工
    局調取上開調解資料（含調解紀錄、勞資爭議調解會議出席
    簽到簿、勞資爭議調解申請書、兩造各自書面說明文件、被
    告公司所提出員工輔導紀錄表、原告於109年1月17日簽署提
    交之「離職申請單」、委任書、薪資條、存摺內頁、員工證
    、離職證明書、勞工保險退保申報表、LINE對話紀錄、調解
    委員名冊等件影本，見訴字卷第87至155頁）查閱無訛，此
    節堪以認定。
 2、原告固主張其代理人即原告之母甲○○於109年2月24日與被告
    公司成立系爭調解時，不知系爭豬隻衝撞事件之存在，亦不
    知原告簽立有系爭和解書，係對重要之爭點有錯誤，應得撤
    銷系爭調解云云。惟觀兩造於109年2月24日系爭調解會議紀
    錄，會議中原告之母甲○○堅稱原告係受「哄騙」簽立自願離
    職書，主張被告公司應依法交付非自願離職證明書，並給付
    預告工資等，被告公司則始終否認「哄騙」原告簽立自願離
    職書，主張原告係自願離職，故兩造於該次調解中之爭點所
    在，應為：「⑴原告於109年1月17日書立離職申請單提交被
    告公司申請離職，係原告自願離職，或係遭被告公司資遣而
    非自願離職？⑵承上，原告如係自願離職，該終止勞動契約
    之意思表示，是否係受被告公司員工『哄騙』而為？如是，該
    意思表示是否因此無效或得撤銷，而使兩造間僱傭關係仍然
    存在？」。被告公司既未曾主張原告有勞動基準法第11條第
    5款「不能勝任工作」之解僱事由，經原告否認其「不能勝
    任工作」，有關原告是否有勞動基準法第11條第5款「不能
    勝任工作」之解僱事由，即非該次調解之爭點所在。有關系
    爭豬隻衝撞事件之過失責任歸屬、原告是否曾於108年12月5
    日受被告公司主管、員工脅迫簽立和解書，亦與該次調解無
    關，故原告主張其代理人甲○○於系爭調解成立當時，不知有
    系爭豬隻衝撞事件，亦不知原告簽立系爭和解書，係對系爭
    調解之重要爭點有錯誤，援引民法第738條第3款主張撤銷系
    爭調解云云，顯與該條文規定之要件不合。
(二)按依民法第737條規定：和解有使當事人所拋棄之權利消滅
    及使當事人取得和解契約所訂明權利之效力。因此，和解契
    約成立後，應依該和解契約創設之法律關係以定當事人間之
    債權及債務關係。至於和解成立以前之法律關係如何，概置
    不問。縱和解之成立，係出於錯誤而為，除有民法第738條
    所定各款事項外，當事人不得以錯誤為理由撤銷之（最高法
    院72年度台上字第940號判決意旨參照）。又按當事人之一
    方，對於重要之爭點有錯誤，而為和解者，得以錯誤為理由
    ，撤銷和解，固為民法第738條第3款所明定。惟如當事人明
    知爭點為不實在，因不能證明，而與他造成立和解者，就此
    爭點互讓所決定事項本身，縱有錯誤，則不得以錯誤為由，
    撤銷和解（最高法院81年度台上字第2239號判決意旨參照）
    。又依上開臺南市政府勞工局函覆調解資料中，被告公司於
    系爭調解過程中始終主張原告為自願離職，原告代理人甲○○
    則始終堅稱原告係遭被告公司依勞動基準法第11條第5款規
    定認為原告有不能勝任工作之情形而資遣原告，則原告於10
    9年1月17日所提出離職申請書究竟為自願離職，或係遭被告
    公司資遣，此一爭點事項未明，而兩造既已於事實未明時，
    就此爭點互讓，而達成確認兩造僱傭契約於109年1月17日終
    止之合意，縱原告始終仍認為其於109年1月17日並非自願離
    職，而係遭被告公司依勞動基準法第11條第5款規定，以原
    告有不能勝任工作情形而資遣，揆諸上開最高法院81年度台
    上字第2239號判決意旨，亦不得以錯誤為由，主張撤銷系爭
    調解。遑論事後再執陳詞，主張被告公司依勞動基準法第11
    條第5款規定資遣原告為不合法，兩造間僱傭關係仍然存在
    。則原告於本件訴訟中主張被告公司認定原告不能勝任工作
    係依系爭豬隻衝撞事件作為唯一理據，且係依原告於108年1
    2月5日簽署之系爭和解書作為證據，一再爭執原告並無勞動
    基準法第11條第5款所定不能勝任工作之情形，系爭豬隻衝
    撞事件原告並無過失，系爭和解書係原告受脅迫而簽立云云
    ，於本件裁判結果無影響，並無審認之必要。
(三)又按民法第88條第1項所謂意思表示之錯誤，表意人得撤銷
    之者，以其錯誤係關於意思表示之內容為限，該條項規定甚
    明。兩造成立之系爭調解，其內容未曾提及系爭豬隻衝撞事
    件，及原告於108年12月5日所書立之和解書，則縱使如原告
    所稱其代理人即母親甲○○在調解當時，不知有上開豬隻衝撞
    及和解書等情為真實，亦與上開條項得為撤銷意思表示錯誤
    之要件不符，仍不得執此指系爭調解有得撤銷之原因，而依
    民法第88條第1項前段規定主張撤銷系爭調解（最高法院43
    年度台上字第570號判決意旨參照）。
(四)原告於本件言詞辯論終結後具狀指訴被告於110年3月22日言
    詞辯論期日當庭提出「民事答辯狀二」、「108年10月16日
    肉種豬養殖事業部『事故檢討報告表』」，原告當庭無法全部
    仔細審閱，本院卻於當日言詞辯論終結，請求將此節記明於
    判決等語（訴字卷第205頁）。惟本院審酌被告所提出上開
    書狀、證據等，其內容均與本件裁判結果之認定無甚影響，
    本判決亦未引用上開書狀、證據內容作為判決原告敗訴之理
    由依據，縱原告不及詳閱，亦未損及其訴訟或實體法上權益
    ，當日應無不適於辯論終結之情形，末予敘明。
四、綜上所述，兩造前已於109年2月24日達成調解之合意，同意
    雙方僱傭關係迄109年1月17日終止，該次調解爭點無涉系爭
    豬隻衝撞事件及系爭和解書之簽立，原告之代理人於系爭調
    解成立時縱不知情，亦不構成對系爭調解重要爭點之錯誤，
    其主張依民法第738條第3款撤銷系爭調解，即屬無據，亦無
    從依民法第88條第1項前段規定撤銷系爭調解。則兩造間勞
    動契約既已於109年1月17日起即歸於消滅，原告請求確認兩
    造間之僱傭關係存在，及請求被告按月給付工資，均無理由
    ，應予駁回。原告之訴既經駁回，其假執行之聲請，亦失所
    附麗，應併予駁回。
五、本件事證已臻明確，兩造其餘主張、陳述及所提之證據，經
    審酌均與本院前揭判斷不生影響，爰不一一詳予論述，附此
    敘明。
六、訴訟費用負擔之依據：民事訴訟法第78條。　　　
中　　華　　民　　國　　110 　年　　3 　　月　　31　　日
                  勞動法庭  法  官  許嘉容
以上正本證明與原本無異。
如不服本判決，應於判決送達後20日內，向本院提出上訴狀並表
明上訴理由，如於本判決宣示後送達前提起上訴者，應於判決送
達後20日內補提上訴理由書（須附繕本）。
如委任律師提起上訴者，應一併繳納上訴審裁判費。
中　　華　　民　　國　　110 　年　　4 　　月　　1 　　日
                            書記官  謝靜茹